【裁判字號】    91,自,745
【裁判日期】    920702
【裁判案由】    妨害自由
【裁判全文】
臺灣臺中地方法院刑事判決                          九十一年度自字第七四五號
    自  訴  人  戊○○
    被      告  乙○○
                甲○○
右列被告因妨害自由案件，經自訴人提起自訴，本院判決如左：
    主  文
乙○○以加害身體之事，恐嚇他人致生危害於安全，處拘役拾日，如易科罰金，以
佰元折算壹日。被訴強制部分無罪。
甲○○無罪。
    事  實
一、乙○○曾犯妨害秩序罪，於民國（下同）八十七年間經本院以八十七年度中簡字
    第一八五八號刑事簡易判決判處有期徒刑四月，緩刑三年，於八十七年十月二十
    四日確定，緩刑業已期滿未經撤銷。又曾於九十一年間因家庭暴力之傷害案件，
    經本院以九十一年度易字第一一○八號刑事判決判處拘役五十日（不構成累犯）
    。其承租坐落臺中縣太平市○○段六七八地號土地為種植作物、養雞使用，為免
    雞隻逃逸，明知坐落同段六八九地號係屬丁○○○、李桂欄、彭正鈞所共有，並
    非其所有，仍於九十年十一月間在其上設置鐵絲圍籬，妨礙他人通行，並將坐落
    同段六八七地號國有土地圍在其中（涉嫌竊占部分未經起訴，丁○○○、李桂欄
    、彭正鈞、國有財產局亦未提出自訴）。戊○○係同段六七九之承租人（各相關
    土地之坐落情形詳如附圖所示），因欲自六八九地號通行，乃於九十一年十一月
    二十六日上午十時許，僱用工人丙○○，欲將該鐵絲圍籬拆除，乙○○竟基於恐
    嚇之犯意，向戊○○恫稱：不能拆，否則就要打死妳等加害戊○○身體之事恐嚇
    戊○○，致戊○○心生畏懼，而生危害於安全。
二、案經自訴人戊○○提起自訴。
    理  由
甲、被告乙○○被訴恐嚇有罪部分：
一、訊據被告乙○○矢口否認右揭犯行，辯稱：沒有恐嚇戊○○云云。惟右揭事實，
    業經證人即自訴人僱用之工人丙○○在庭結證明確（本院九十二年五月二十八日
    審判筆錄第四至六頁），經查丙○○僅受僱於自訴人一天，受領工資新臺幣一千
    二百元，並無甘冒偽證罪責而誣攀被告乙○○之必要，其證言應可採信。此外復
    有自訴人提出之照片多幀、本院囑託臺中縣太平地政事務所製成之複丈成果圖及
    該所函覆之臺中縣太平市○○段六八九地號土地之土地謄本在卷可稽，事證明確
    ，被告乙○○之犯行堪以認定。
二、核被告乙○○所為，係犯刑法第三百零五條之恐嚇罪。自訴人雖以刑法第三百零
    四條之強制罪提起自訴，惟被告乙○○之行為並不符合該條要件（詳後述），而
    自訴人於本院九十二年五月二十八日審判期日以言詞追加恐嚇部分，依刑事訴訟
    法第三百四十三條準用第二百六十五第一項、第二項係可允許，併此敘明。爰審
    酌被告以務農為生，學歷不高，犯罪之動機係為維護其所私設之鐵絲圍籬，僅使
    用言語恐嚇自訴人，手段平和，犯罪所生之危害不大等一切情狀，量處如主文所
    示之刑，並諭知易科罰金之折算標準。
乙、被告乙○○、甲○○被訴強制無罪部分：
一、自訴意旨略以：自訴人係坐落臺中縣太平市○○段六七九地號土地之承租人，被
    告乙○○、甲○○為兄弟，明知坐落同段六八七地號土地為國有，地目為道，竟
    於九十年十一月間在其上設置鐵絲圍籬將之封閉，又於九十一年六月二十日將渠
    等工作用之板模堆在六八七、六八五地號間，故意強制妨礙自訴人通行之權利，
    使自訴人行無義務之事，因認被告二人涉犯刑法第三百零四條之強行罪嫌云云。
二、按犯罪事實應依證據認定之，無證據不得推定其犯罪事實。又不能證明被告犯罪
    或其行為不罰者，應諭知無罪之判決，刑事訴訟法第一百五十四條、第三百零一
    條第一項分別定有明文。次按告訴人之告訴，係以使被告受刑事訴追為目的，是
    其陳述是否與事實相符，仍應調查其他證據以資審認；又認定不利於被告之事實
    ，須依積極證據，苟積極證據不足為不利於被告事實之認定時，即應為有利於被
    告之認定，更不必有何有利之證據，最高法院分別著有五十二年度臺上字第一三
    ○○號、三十年度上字第八一六號判例可資參照。此等原則，於自訴案件，亦有
    其適用。
三、查自訴人認被告涉有上述犯行，係以土地謄本、現場照片七幀等，為其主要論據
    。訊據被告乙○○、甲○○二人堅詞否認有何設置鐵絲圍籬或放置模板犯行，辯
    稱：七十七年向李桂蘭（應為李桂欄之誤）購買坐落六九○地號土地時，該處就
    有圍籬，係建商設置，又自訴人所指之板模一堆，係同段六八八地號所有權人於
    興建後圍牆時留下等語。經查：
（一）刑法第三百零四條強制罪，以「以強暴、脅迫使人行無義務之事或妨害人行使
      權利」為其構成要件，亦即：（一）須以強暴脅迫之方法為之。（二）須使人
      行無義務之事或妨害人行使權利，此二要件均須符合，始克構成該罪。
（二）自訴人所述被告二人設置鐵絲網、板模堆之行為，縱認屬實，亦未達於強暴、
      脅迫之程度，與前述第一要件已不相符。又自訴人遲至九十一年十二月十三日
      始取得臺中縣太平市○○段六八七地號國有土地通行權，有財政部國有財產局
      臺灣中區辦事處九十一年十二月十三日臺財產中改字第○九一○○三○八六一
      號函在卷可稽（自訴人九十一年十二月十三日陳報狀所附），是以於自訴人所
      述之被告行為時：九十年十一月間，及九十一年六月二十日，自訴人尚未取得
      該國有土地之通行權，故被告並無妨害自訴人行使權利可言，而被告二人又未
      使自訴人行何等無義務之事，故與刑法第三百零四條強制罪之構成要件，實不
      相符。
四、此外復查無其他積極證據足證被告二人有何被訴之強制犯行，揆諸前揭法條及判
    例意旨，即應為有利於被告之認定，依法此部分應為無罪之判決，以免冤抑。
據上論斷，應依刑事訴訟法第三百四十三條、第二百九十九條第一項前段、第三百零
一條第一項，刑法第三百零五條、第四十一條第一項前段，罰金罰鍰提高標準條例第
一條前段、第二條，判決如主文。
中      華      民      國    九十二    年      七      月      二      日
                                    臺灣臺中地方法院刑事第七庭
                                        法  官  林念祖
右正本證明與原本無異。
如不服本判決，應於送達後十日內向本院提出上訴狀（須附繕本），上訴於台灣高等
法院台中分院。
                                        書記官
中      華      民      國    九十二    年      七      月      二      日
附錄論罪科刑法條
中華民國刑法第三百零五條 (恐嚇危害安全罪)
以加害生命、身體、自由、名譽、財產之事，恐嚇他人致生危害於安全者，處二年以
下有期徒刑、拘役或三百元以下罰金。


司法院資訊處製作；財團法人民間司法改革基金會備份。
